【裁判字號】    95,訴,2443
【裁判日期】    951212
【裁判案由】    毒品危害防制條例
【裁判全文】
臺灣板橋地方法院刑事判決              95年度訴字第2443號
公  訴  人  臺灣板橋地方法院檢察署檢察官
被      告  甲○○
                  （現另案於臺灣臺北監獄臺北分監執行中）
上列被告因違反毒品危害防制條例案件，經檢察官提起公訴（95
年度毒偵字第4407號），本院受理後被告為有罪之陳述，經合議
庭裁定由受命法官獨任進行簡式審判程序，判決如下：
    主  文
甲○○施用第一級毒品，處有期徒刑捌月，扣案之內有無法析離
之微量第一級毒品海洛因殘渣之塑膠袋壹個沒收銷燬，注射針筒
貳支沒收；又施用第二級毒品，處有期徒刑肆月。應執行有期徒
刑拾月，扣案之內有無法析離之微量第一級毒品海洛因殘渣之塑
膠袋壹個沒收銷燬；注射針筒貳支沒收。
    事  實
一、甲○○前於民國94年間因施用毒品案件，經本院以94年度毒
    聲字第1879號裁定送觀察、勒戒後，認無繼續施用毒品之傾
    向，於94年11月11日觀察、勒戒執行完畢釋放，由臺灣板橋
    地方法院檢察署檢察官於94年11月14日以94年度毒偵字第54
    94號為不起訴處分確定。又於95年間因連續施用第一級毒品
    、連續施用第二級毒品案件，經本院於95年6 月13日以95年
    度訴字第1142號分別判處有期徒刑八月、四月，應執行有期
    徒刑十月，於95年7 月10日確定（現於臺灣臺北監獄臺北分
    監執行中）。猶不知悔改，於前揭觀察、勒戒執行完畢釋放
    後五年內，復分別基於施用第一級毒品海洛因、第二級毒品
    甲基安非他命（起訴書載為安非他命）之犯意，於95年6 月
    21 日 晚上9 時許，在臺北縣樹林市○○街16號6 樓之2 住
    處，以注射針筒注入體內之方式施用第一級毒品海洛因、另
    將甲安非他命置入吸食器燒烤產生煙霧吸食之方式施用第二
    級毒品甲基安非他命各一次。嗣於95年6 月23日晚上10時許
    ，在上址住處為警查獲，並扣得其所有內有無法析離之微量
    第一級毒品海洛因殘渣之塑膠袋一個、施用第一級毒品海洛
    因所用之注射針筒二支，且經警採尿驗悉。
二、案經臺北縣政府警察局海山分局報請臺灣板橋地方法院檢察
    署檢察官偵查起訴，經本院合議庭裁定以簡式審判程序審理
    。
    理  由
一、訊據被告甲○○於本院審理時對其於上揭時、地，分別施用
    第一級毒品海洛因、第二級毒品甲基安非他命各一次之犯行
    ，業已坦承不諱，又被告經警詢問後所採集之尿液經送檢驗
    結果，呈施用第一級毒品海洛因、第二級毒品甲基安非他命
    之陽性反應，有臺灣檢驗科技股份有限公司於95年6 月22日
    出具之濫用藥物尿液檢驗報告一件附卷可稽，復有被告所有
    內有無法析離之微量第一級毒品海洛因殘渣之塑膠袋一個、
    注射針筒二支扣案可證。再者，被告前於94年間因施用毒品
    案件，經本院以94年度毒聲字第1879號裁定送觀察、勒戒後
    ，認無繼續施用毒品之傾向，於94年11月11日觀察、勒戒執
    行完畢釋放，由臺灣板橋地方法院檢察署檢察官於94年11月
    14日以94年度毒偵字第54 94 號為不起訴處分確定，有臺灣
    高等法院被告前案紀錄表附卷可按，是被告乃經觀察、勒戒
    執行完畢釋放後，五年內再犯施用毒品之犯行，至為灼然。
    綜上，足認被告自白與事實相符，罪證明確，犯行洵堪認定
    。
二、查海洛因及甲基安非他命分別係毒品危害防制條例第2 條第
    2 項第1 款、第2 款所列之第一級、第二級毒品。核被告所
    為，係犯毒品危害防制條例第10條第1 項之施用第一級毒品
    罪及同條例第10條第2 項之施用第二級毒品罪。被告於施用
    毒品海洛因、甲基安非他命而持有各該毒品之低度行為，應
    分別為施用之高度行為所吸收，均不另論罪。其所犯上開施
    用第一級毒品、第二級毒品兩罪間，犯意各別，行為互殊，
    應予分論併罰。爰審酌被告年值青壯，不思尋求正當之身心
    發展，前曾有毒品前科，仍不知警惕，竟又施用足以導致精
    神障礙、性格異常，甚至造成生命危險之毒品，戕害一己之
    身心健康，對社會治安可能之危害程度非微，惟其於犯罪後
    尚能坦承犯行等一切情狀，分別量處如主文所示之刑。又按
    行為後法律有變更者，適用行為時之法律。但行為後之法律
    有利於行為人者，適用最有利於行為人之法律，刑法第2 條
    第1 項定有明文。質言之，行為後法律有變更者，應將行為
    時之法律與裁判時之法律比較適用最有利於行為人之法律。
    被告行為後，刑法第51條已於94年2 月2 日以華總一義字第
    09400014901 號令修正公布，並自95年7 月1 日起施行；修
    正前刑法第51條規定：「數罪併罰，分別宣告其罪之刑，依
    左列各款定其應執行者：」其中第5 款規定：「宣告多數有
    期徒刑者，於各刑中之最長期以上，各刑合併之刑期以下，
    定其刑期。但不得逾二十年。」，修正後刑法第51條第5 款
    規定：「宣告多數有期徒刑者，於各刑中之最長期以上，各
    刑合併之刑期以下，定其刑期。但不得逾三十年。」，二者
    比較結果，修正後刑法並非較有利於行為人，依刑法第2 條
    第1 項本文從舊原則之規定，仍應依修正前刑法第51條第5
    款規定，定其應執行之刑。
三、扣案之內有無法析離之微量第一級毒品海洛因殘渣之塑膠袋
    一個，應概認屬查獲之毒品，不問屬於犯人與否，爰依毒品
    危害防制條例第18條第1 項前段規定，均併予宣告沒收銷燬
    。又被告行為後，刑法第38條關於沒收之規定，雖亦同有修
    正，然因沒收屬於從刑，而從刑附屬於主刑，除法律有特別
    規定者外，應依主刑所適用之法律。本件關於刑法修正前後
    之比較適用，整體言之，既應以修正前之刑法對被告較為有
    利，則從刑部分亦應一體適用修正前刑法之規定，是扣案之
    注射針筒二支，係被告所有供己施用毒品海洛因所用之物，
    爰依修正前刑法第38條第1 項第2 款規定，併予宣告沒收。
據上論斷，應依刑事訴訟法第273 條之1 第1 項、第299 條第1
項前段，毒品危害防制條例第10條第1 項、第2 項、第18條第1
項前段，刑法第11條前段、第2 條第1 項前段、修正前刑法第51
條第5 款、修正前刑法第38條第1 項第2 款，判決如主文。
本案經檢察官蔡元仕到庭執行職務
中    華    民    國    95    年    12    月    12    日
                  刑事第一庭    法  官  張江澤
以上正本證明與原本無異。
如不服本判決，應於判決送達後10日內，向本院提出上訴狀。
                                書記官  林怡秀
中    華    民    國    95    年    12    月    12    日
附錄本案論罪科刑法條全文：
毒品危害防制條例第10條
施用第一級毒品者，處六月以上五年以下有期徒刑。
施用第二級毒品者，處三年以下有期徒刑。


司法院資訊處製作；財團法人民間司法改革基金會備份。
